臺灣高等法院臺南分院刑事判決　　　九十二年度交上易字第一一二六號　Ａ
　　　上　訴　人
　　　即　被　告　乙○○○
　　　選任辯護人　劉　炯　意　律師
右上訴人即被告因過失致死案件，不服臺灣嘉義地方法院九十二年度交易字第一一四
號中華民國九十二年十一月十三日第一審判決（起訴案號：臺灣嘉義地方法院檢察署
九十二年度偵字第四八四八號），提起上訴，本院判決如左：
      主      文
上訴駁回。
乙○○○緩刑參年。
      事      實
一、乙○○○於民國（下同）九十二年一月三十日上午十時許，駕駛牌照號碼Ｍ四—
    七六六九號自小客車，沿嘉義縣道一六二線公路由東往西方向行駛，適有甲○○
    駕駛車牌號碼ＩＰ—一二六號營業用大貨車，搭載其妻張佩雲在同向後方行駛，
    乙○○○在接近劃有雙黃實線之該公路九公里又五百公尺處時，本應注意在劃有
    分向限制線之路段不得跨越行駛，而依當時情狀，又無不能注意之情形，竟能注
    意而疏未注意，在劃有雙黃實線之分向限制線路段左轉，此時甲○○欲超車行駛
    ，亦疏未注意車前狀況，採取必要之安全措施，於乙○○○駕車左轉時，反應、
    閃煞不及並急速左轉，乙○○○則於駕車左轉至對向車道之快慢車道間停車讓一
    部機車通行後，其自小客車車頭左側即與甲○○所駕駛營業用大貨車之右側車身
    發生擦撞，乙○○○所駕自小客車停在原地，甲○○所駕駛營業大貨車隨即向右
    翻覆後撞上對向路邊民宅及路燈桿，張佩雲因而受有頭部外傷併骨折腦出血等致
    命傷害，於送醫到院前即告死亡。乙○○○於肇事後，在未經有偵查權之機關或
    公務員發覺為犯嫌前，向前往現場之警員何獻忠陳述肇事經過，並願接受裁判。
二、案經被害人張佩雲之夫甲○○告訴及臺灣嘉義地方法院檢察署檢察官據報相驗後
    自動檢舉偵查起訴。
      理      由
一、訊據上訴人即被告乙○○○（下稱被告）固坦承有於右揭時、地，於劃設有雙黃
    實線之分向限制線之路段左轉，致發生本件車禍之事實，並向前往現場之警員何
    獻忠陳述肇事經過等情，惟否認有何過失致人於死罪嫌，辯稱：伊在該處已經完
    成左轉，係靜止狀態中被撞的云云。
二、惟查：
（一）右揭事實，業據告訴人甲○○指訴被告駕車突然跨越雙黃線往左轉致同向在後
      由伊所駕之營大貨車亦遽往左轉而發生車禍等情在卷，並有道路交通事故現場
      圖、道路交通事故調查報告表(一)、(二)附卷可稽（見相驗卷第三頁至第五頁），
      又本件車禍被害人張佩雲因此受有頭部外傷併骨折腦出血傷害致死乙節，亦經
      臺灣嘉義地方法院檢察署檢察官督同檢驗員相驗屬實，製有相驗筆錄、相驗屍
      體證明書、驗斷書、相片四幀在卷可憑（見相驗卷第三一頁至第四一頁）。被
      告雖陳稱伊係靜止狀態，並辯稱其係先駛入內線車道直行後始左轉云云。然依
      本件卷附現場圖所示，被告所駕駛自小客車係逆向左轉停於由西向東對向車道
      快、慢車道間，甲○○所駕駛大貨車之煞車痕由雙黃線處劃過該對向車道成一
      弧線，且該大貨車翻覆於乙○○○自小客車前，此係肇事後所繪製之現場情狀
      ，對照卷附照片所呈現場跡證並無不符。證人即被告配偶陳良頓雖於原審到庭
      證稱：有看見二車擦撞那一剎那，被告的車是靜止的，兩車發生碰撞地點在大
      林要往梅山的方向在快車道和慢車道的中心線內側車道被撞到云云在卷；證人
      即被告之女陳琇琦亦於原審到庭證稱：看到被告在內線車道打方向燈，看到她
      已經過來了，因為她看到有一輛機車，就停下來讓機車先過，伊看到她是停止
      的狀態，就看到有一部車從後面過來擦撞到被告的車，然後還撞到一根柱子才
      停下來。看到被告遠遠的從梅山往大林方向轉過來，有一直看被告轉過來，被
      告已經轉過來檳榔攤前面等語；證人即在現場買檳榔之葉明憲於原審證稱：當
      時看見內車道有一輛車子停在那裡等一輛機車通過，有一貨車撞到該車云云在
      卷，然綜觀三位證人均係證稱被告於讓車靜止狀態時始與甲○○發生撞擊，此
      與被告所陳伊當時車停在內線車道等一部機車通行欲左轉時，被甲○○從後面
      撞倒等語比較，再參酌現場圖示及照片所示現場狀況，肇事後被告自小客車係
      位於對向車道快、慢車道間，則被告所稱車停在內線車道時被撞，應係指在現
      場圖所示對向車道之內線車道發生撞擊。又前揭三位證人均係證述被告與甲○
      ○發生碰撞當時之情狀，均無法據以佐證被告所辯於肇事前先駛入內線車道直
      行後始左轉之辯詞屬實，而為有利被告之認定。
（二）對車禍當時情況，告訴人甲○○到庭證稱：「我當時在離被告約一百公尺的時
      候，我切換內線車道，準備要超車，但是當我要超車的時候突然看到他打方向
      燈要左轉，我有打方向盤要閃避，但失控就翻倒了。」等語在卷，而證人陳琇
      琦就告訴人甲○○之行向亦證稱：甲○○的車子在雙黃線的地方然後打方向盤
      打得很快，伊看到的時候他已經在踩煞車打方向盤等語在卷，再對照現場圖示
      及照片所示兩車所在位置，甲○○大貨車之煞車痕係自雙黃線附近成一弧線劃
      過對向車道，足認甲○○之左轉動作，係為閃避被告之自小客車無疑。又本件
      被告之自小客車於碰撞時係朝西南方向靜止於對向車道快、慢車道間，已如前
      述，若被告於告訴人甲○○急速左轉前即已左轉至該靜止位置，以現場圖示及
      被告車身比例以觀，顯已通過雙黃線至對向車道，則被告既已過雙黃線未在告
      訴人同向車道上，依常情甲○○直行即可順利通過，然本件甲○○卻於煞車痕
      所示位置前急速左轉動作，則以現場圖示跡證及兩車相關位置，參酌甲○○及
      證人陳琇琦之證言以觀，甲○○於看見被告左轉動作後反應、閃煞不及並打方
      向盤閃避時，被告係駕車左轉行進中，尚未駕車行駛至對向車道內線車道呈靜
      止狀態乙節，應堪認定。則本件告訴人甲○○超車前未預期被告於劃有分向限
      制線之路段違規左轉，被告之左轉不當行為，使告訴人甲○○閃煞不及，並急
      速左轉致肇事之事實，應堪認定。
（三）按駕駛人駕駛汽車，應遵守道路交通標誌、標線、號誌之指示，道路交通安全
      規則第九十條前段定有明文。又雙黃實線表示分向限制線，用以劃分路面成雙
      向車道，禁止車輛跨越行駛，並不得迴轉，道路交通標誌標線設置規則第一百
      六十五條第一項、第二項亦定有明文。本件肇事地點之嘉義縣道一六二線公路
      為雙向四線道，其中央分隔線係雙黃實線，有道路交通事故調查報告表及現場
      照片在卷可參，是本件車禍發生之路段既為劃有分向限制線之路段，禁止車輛
      跨越行駛，被告領有駕駛執照，駕駛汽車（原審誤植為機車）理應注意上述道
      路交通安全規則規定，且依當時天氣晴、視距良好、路面無缺陷亦無障礙物等
      情狀，有道路交通事故調查報告表在卷可稽，依被告當時之現況又無不能注意
      之情形，竟疏未注意遽予左轉跨越雙黃實線，以致肇事，被告應有過失。又本
      件車禍發生，甲○○雖亦未注意車前狀況，隨時採取必要之安全措施，以致反
      應、閃煞不及急速左轉肇事，就本件車禍之發生亦與有重大過失，然此亦不能
      解免被告前揭過失之咎。即台灣省車輛行車事故覆議鑑定委員會，亦同認自小
      客車違規於分向限制線路段欲行左轉而減速時，大貨車由後駛來跨越分向限制
      線欲行超越小客車，致兩車發生擦撞而肇事之可能性較大，有該鑑定委員會九
      十三年三月二日府覆議字第九三一００一四號函暨鑑定意見可據。至本件送臺
      灣省嘉雲區車輛行車事故鑑定委員會鑑定結果，雖以無法判明被告車輛係自何
      車道左轉，未便鑑定云云，此有該委員會九十二年四月十一日嘉鑑字第九二０
      二八五號函覆在卷可稽，並不足資為有利被告之證據，再本件被害人張佩雲確
      因本件車禍，受前揭傷害而死亡，已如前述。則被告過失駕車肇事行為，與被
      害人張佩雲之死亡結果間，自具有相當因果關係。本件事證已臻明確，被告之
      過失致死犯行，洵堪認定，應予依法論科。
三、核被告所為，係犯刑法第二百七十六條第一項之過失致人於死罪。被告於犯罪後
    ，在未經有偵查權之機關或公務員發覺其為犯嫌前，向前往現場處理之警員何獻
    忠自承肇事經過，並願接受裁判，有警員何獻忠所製作嘉義縣警察局民雄分局偵
    辦現場處理調查表一份附卷可佐（見相驗卷第二五頁），核與自首要件相符，依
    刑法第六十二條前段之規定減輕其刑。
四、原審以被告事證已臻明確，因予適用刑法第二百七十六條第一項、第六十二條前
    段、第四十一條第一項前段，罰金罰鍰提高標準條第一條前段、第二條，審酌被
    告之過失程度，告訴人甲○○與有重大過失，本件犯行造成被害人張佩雲死亡之
    結果及犯罪後態度等一切情狀，量處有期徒刑五月，並諭知易科罰金之折算標準
    ，以資懲儆。核其認事用法俱無不合，量刑亦稱妥適。被告上訴意旨猶執陳詞，
    空言指摘原判決量刑過重不當，請求撤銷原判決，並無可取，為無理由，應予駁
    回。末查被告並無前科，未曾受有期徒刑以上刑之宣告，此有本院被告全國前案
    紀錄表暨臺灣臺南地方法院檢察署刑案資料查註紀錄表可據，本件被告因一時疏
    失，致罹刑典，且被告又於本院審理中已與告訴人即被害人家屬達成和解，取得
    告訴人甲○○之諒解，有和解筆錄附卷可據，經此偵審程序及科刑之宣告後，當
    知所警惕，而無再犯之虞，本院因認前開所宣告之刑，以暫不執行為適當，併予
    宣告緩刑三年，以啟自新。
據上論結，應依刑事訴訟法第三百六十八條、刑法第七十四條第一款，判決如主文。
本案經檢察官曾銘芳到庭執行職務。
中    華    民    國      九十三      年      五      月      十二      日
                                  臺灣高等法院臺南分院刑事第二庭
                  審判長法官  葉    居    正
                                            法官  林    勝    木
                                            法官  莊    俊    華
右正本證明與原本無異。
不得上訴。
                                      法院書記官  廖    明    娟
中    華    民    國      九十三      年      五      月      十七      日
